【裁判字號】    99,財管,57
【裁判日期】    990610
【裁判案由】    選任遺產管理人
【裁判全文】
臺灣板橋地方法院民事裁定              99年度財管字第57號
聲  請  人  渣打商業銀行股份有限公司
法定代理人  乙○○
上列聲請人聲請對被繼承人甲○○選任遺產管理人事件，本院裁
定如下：
    主      文
聲請駁回。
聲請程序費用由聲請人負擔。
    理      由
一、按繼承開始時，繼承人之有無不明，而無親屬會議或親屬會
    議未於1 個月內選定遺產管理人者，利害關係人或檢察官固
    得聲請法院選任遺產管理人，並由法院依公示催告程序，定
    6 個月以上之期限，公告繼承人，命其於期限內承認繼承；
    ，又先順序繼承人均拋棄其繼承權時，由次順序之繼承人繼
    承，其次順序繼承人有無不明或第四順序之繼承人均拋棄其
    繼承權者，準用關於無人承認繼承之規定；民法第1177條、
    第1178條、第1176條第6 項分別定有明文。而所謂繼承人之
    有無不明，係指被繼承人之直系血親卑親屬、配偶、父母、
    兄弟姊妹及祖父母無一人出現，究竟有無繼承人尚在不明狀
    態之情形而言。
二、本件聲請意旨略以：緣相對人甲○○於93年2 月7 日死亡，
    相對人目前於本行已無尚欠，但相對人於本行尚有臺北地院
    91年度裁全字第758 號假扣押裁定未撤銷，茲因其全部繼承
    人業已拋棄繼承在案，且其配偶吳麗美為中國人依臺灣地區
    與大陸地區人民關係條例第66條第1 項規定，大陸地區人民
    繼承臺灣地區人民之遺產，應於繼承開始起三年內以書面向
    被繼承人住所地之法院為繼承之表示；逾期視為拋棄其繼承
    權，以致於無適當之繼承人。為解決相對人與本行間之債務
    關係，本行以利害關係人聲請鈞院選任遺產管理人，聲請人
    認以相對人長子陳泳翰（設址為：嘉義市○區○○街78號2
    樓之1 ）為遺產管理人為適當等語。
三、經查：聲請人前開主張，固據其提出本院94年10月21日板院
    通家玉94年度繼字第1989號函影本、本院94年12月6 日板院
    輔家玉94年度繼字第2246號函影本、繼承系統表影本、親屬
    系統表、被繼承人甲○○之父母、兄弟姊妹、內外祖父母之
    戶籍謄本等件為證。惟依聲請人所提上開資料以觀，被繼承
    人甲○○之子女雖均拋棄繼承權，其父母及內外祖父母均死
    亡，惟其第三順序法定繼承人即其兄弟姊妹許陳水英、吳陳
    秀米、陳禮吉、陳禮添、陳禮欽等五人，除其中吳陳秀米已
    於95年8 月11日死亡（有其戶籍謄本記事欄可考）外，其餘
    四人現均尚生存，且亦查無事證足認上開四名法定繼承人均
    有拋棄或喪失繼承權，則被繼承人甲○○自非繼承人有無不
    明，亦非繼承人均拋棄繼承權或已死亡之情況，聲請人遽為
    聲請選任被繼承人甲○○之遺產管理人，與首揭法規定自有
    未合，應予駁回。
四、依非訟事件法第21條第1 項裁定如主文。
中    華    民    國    99    年    6     月    10    日
                  家事法庭  法  官  葉靜芳
以上正本係照原本作成。
如對本裁定抗告須於裁定送達後10日內向本院提出抗告狀。
中    華    民    國    99    年    6     月    10    日
                            書記官  劉春美

司法院資訊處製作；財團法人民間司法改革基金會備份。
